【裁判字號】    92,聲判,8
【裁判日期】    921008
【裁判案由】    聲請交付審判
【裁判全文】
臺灣宜蘭地方法院刑事裁定                            九十二年度聲判字第八號
    聲  請  人
    即  告訴人  甲○○
    代  理  人  吳振東律師
    被      告  乙○○
右聲請人因被告過失傷害案件，不服台灣高等法院檢察署檢察長駁回再議之處分（九
十二年度上聲議字第三一二三號），聲請交付審判，本院裁定如左：
    主  文
聲請駁回。
    理  由
一、按告訴人不服上級法院檢察署檢察長或檢察總長認再議為無理由而駁回之處分者
    ，得於接受處分書後十日內委任律師提出理由狀，向該管第一審法院聲請交付審
    判。法院認為交付審判之聲請不合法或無理由者，應駁回之。刑事訴訟法第二百
    五十八條之一、第二百五十八條之三第二項前段，分別定有明文。
二、本件聲請人即告訴人陳榮順以被告乙○○涉犯過失傷害罪嫌，向臺灣宜蘭地方法
    院檢察署檢察官提出告訴，經該檢察署檢察官於九十二年五月三十日以九十一年
    度偵續字第三九號為不起訴處分後，聲請人不服聲請再議，亦經台灣高等法院檢
    察署於九十二年七月二十二日以九十二年度上聲議字第三一二三號以再議為無理
    由而駁回再議，先此敘明。
三、聲請人聲請交付審判意旨略以：
（一）原處分機關有應調查之證據未予調查之違法：
  １、本件肇事地點為寬不足六公尺之彎道，道路兩側植有雜樹，致往來車輛實際得
      行駛之路寬更窄，故雙向往來之車輛，如其中一方車輛駛越分向限制線行駛時
      ，其對向車輛縱在其遵行車道內行駛，依其本能反應，自會將車往其遵行方向
      道路之右側偏駛，以避免對撞。依民國九十二年三月十二日檢察官赴現場勘驗
      時之觀察，由被告車行方向行駛之車輛，於行經肇事路段之彎道時，百分之五
      十以上者，會跨越分向限制線甚或侵入被害人鍾淑美行向之車道行駛。依本件
      肇事後被害人所駕車輛停車情形及現場煞車痕跡等觀之，其左車門部位橫卡在
      其行向路邊之電線桿，車頭幾已向右轉一百八十度，此由聲請人於台灣省基宜
      區車輛行車事故鑑定委員會第一次鑑定時所提發言單後之照片二觀之，在雙黃
      線分向限制線偏被害人方向處，有明顯之煞車痕，足見被害人當時係為避免侵
      入其遵行車道之被告車輛發生對撞，始會有該向右偏駛之反應。被害人在肇事
      地點前既已緊急煞車，復將其車向右偏駛，而結果仍難免與被告之車輛擦撞，
      益見被告車輛當時確已侵入並占用被害人之車道無疑。原檢察官未詳加調查勾
      稽，徒以基宜區車輛行車事故鑑定委員會所稱：二車之擦撞點應位於被告車終
      止位置南向附近，設若被告車有跨中線行駛，則該車左前車頭應會有撞損情形
      較符常理，但被告車僅左後照鏡斷裂、左側車身刮痕，故研判被告車無跨中線
      行駛云云，遽認無積極事證可證被告有過失致死犯行，自嫌率斷。
  ２、關於右述煞車痕之爭議，原檢察官本應依職權向案發當日處理該車禍之宜蘭縣
      警察局羅東分局警備隊交通事故處理小組函調事故現場之錄影帶，以查明該煞
      車痕是否為被害人車輛所留，乃怠於為之，自有應調查之證據未予調查之違法
      。
（二）原處分有不適用法則之違法：
  １、依被告所駕駛之自用小客車肇事後受損情形及現場照片觀之，該車駕駛座左側
      車門內凹嚴重，左後視鏡斷裂，僅剩電線垂掛在左前門側，碎片掉落在肇事地
      點近雙黃線之被害人車道附近，且在其停車位置之左前方，與其車輛最後停放
      地點相距約四、五公尺。則被告之車輛於肇事後應已移動過，否則其左後視鏡
      破裂之碎片，應不會掉落在肇事地點近分向限制雙黃中心線之被害人車道內，
      且在其車停放位置之左前方。故被告駕車行經右開路段時，必係以高速急駛，
      疏未減速慢行，作隨時停車之準備，且於肇事後，將所駕車輛往其行向右後方
      之路邊移動。原檢察官徒以警員余銘雄於勘驗現場時所稱及事後現場附近鄰居
      就事後當天所見情形，指稱車禍發生後，被告車輛未移動，人未離開現場，並
      聯絡警察及救護車云云，而未審酌現場附近居民外出查看時，所見者已是被告
      停好車輛後之肇事後情形，並非兩車肇事當時之相關位置。
  ２、被告於本件車禍發生當時，正擬在其遵行方向距肇事地點前約二十公尺之岔路
      右轉進入松樹路，而該轉彎處施設有三角形之凸出石塊，為能順利右轉，其駕
      車行經肇事地點時，必係偏左跨越該道路中心線行駛。苟如被告所辯稱：伊係
      沿道路邊線行駛云云，根本無法順利右轉進入松樹路，故被告之該辯解，顯與
      常情有違。故台灣省基宜區車輛行車事故鑑定委員會及台灣省車輛行車事故覆
      議委員會鑑定時，在欠缺直接證據之情形下，徒以被告肇事後之車損情形，遽
      認被害人為肇事原因，被告駕車則無肇事因素云云，其認定自嫌率斷。乃原檢
      察官及台灣高等法院檢察署檢察長循右開鑑定意見，未詳加調查，顯有不適用
      證據法則及論理法則之違法。爰依刑事訴訟法第二百五十八條之一第一項規定
      ，請求准為交付審判之裁定。
四、經查：
（一）按刑事訴訟法新修正後所增訂第二百五十八條之一規定告訴人得向法院聲請交
      付審判，係此次修正刑事訴訟法新增對於「檢察官不起訴或緩起訴裁量權」制
      衡之外部監督機制，此時法院僅在就檢察官所為不起訴或緩起訴之處分是否正
      確加以審查，以防止檢察機關濫權。依此立法精神，法院就聲請交付審判案件
      之審查，其中所謂「得為必要之調查」，自應以偵查中曾顯現之證據為限，不
      可就其新提出之證據再為調查，亦不可蒐集偵查卷外以外之證據。臺灣高等法
      院於九十一年五月六日以（九一）院田文廉字第０六七０一號函亦同此認定，
      合先敘明。
（二）本件原檢察官根據調查證據之結果，認本件被害人駕車行經彎道，並未減速慢
      行，以致該車以強大力量撞上路旁電線桿，始受有損害，並造成車上物品往車
      輛前方、兩側及路旁水溝掉落，且台灣省基宜區車輛行車事故鑑定委員會及台
      灣省車輛行車事故鑑定委員會覆議，並請鑑定委員會斟酌聲請人所提出之現場
      照片中中線上之煞車痕是否為被害人所為，鑑定結果均認被害人駕駛自小貨車
      行經路中劃有分向限制線彎道，未減速慢行致車尾打滑入來車道與迎面被告車
      輛擦撞，復失控撞及路右電桿為肇事原因，被告駕駛自小客車無肇事因素；又
      認聲請人提出之現場照片上之煞車痕應與本件無關；另認設若被告所駕駛之自
      小客車有跨中線行駛的話，則被告左前車頭即應有撞損情形較符常理，惟被告
      所駕車輛僅左後照鏡斷裂、左側車身刮痕，故研判被告並無跨中線行駛之情形
      ，此外，復無積極事證可認被告有過失致死犯行，而為不起訴之處分。聲請人
      不服聲請再議，復經臺灣高等法院檢察署審認原不起訴處分無誤，且聲請人所
      指陳被告車速過快、且將車輛移動及有煞車痕可認被告侵入並占用被害人車道
      等語，並無證據可佐，為擬制推測之方法，而駁回聲請人之再議確定，有九十
      二年度偵續字第三九號不起訴處分書及九十一年度上聲瑞字第三十二三號處分
      書為證。
（三）聲請人雖指陳：原檢察官未調查現場所留煞車痕是否為被害人車輛之煞車痕跡
      云云，惟此部分業經原檢察官訊問證人即警員余銘雄，伊已證述未見到雙方有
      煞車痕等語在卷。又經原檢察官檢卷送台灣省基宜區車輛行車事故鑑定委員會
      鑑定及台灣省車輛行車事故鑑定委員會覆議，並請鑑定委員會斟酌聲請人所提
      出之現場照片中中線上之煞車痕是否為被害人所為，鑑定結果亦認該煞車痕應
      與本件無關，自難謂其調查未盡。至聲請人指陳：應有事故現場之錄影帶可查
      明該煞車痕是否為被害人車輛所留云云，經查，卷內並無上開錄影帶存在，是
      否有此證據存在尚屬未知。且此證據既屬偵查中未曾顯現之證據，揆諸首開說
      明，告訴人即不得於指該項證據漏未調查。
（四）聲請人指陳：原檢察官未調查被告之車輛是否有駛越分向限制線云云，惟查，
      依卷內資料，原無被告之車輛有駛越分向限制線之積極證據，原即難遽為認定
      有此事實。且原檢察官勘驗現場時，以公務車駛過事故發生路段，公務車並未
      駛越分向限制線。又於現場找來車輛十輛做為實驗，僅有一半車輛會超越分向
      限制線，有勘驗筆錄在卷可按，足證行經該路段之車輛並非一定會超越分向限
      制線，則原檢察官依調查證據之結果，認乏證據證明被告之車輛有駛越分向限
      制線，亦難謂其調查未盡或與論理法則有違。
（五）聲請人指陳：被告之車輛其左後視鏡破裂之碎片，掉落在肇事地點近分向限制
      線之被害人車道內，足見被告駕車行經右開路段時，必係以高速急駛，且於肇
      事後，將所駕車輛往其行向右後方之路邊移動，原檢察官此部分論證違反經驗
      法則及論理法則云云。經查，被告之車輛其左後視鏡破裂之碎片，掉落在肇事
      地點近分向限制線之被害人車道內，固有照片一紙在卷可稽。惟該碎片之位置
      並非關鍵因素，且有可能係兩車撞擊時飛散或係肇事後他車通過而帶開，已據
      台灣省基宜區車輛行車事故鑑定委員會鑑定及台灣省車輛行車事故鑑定委員會
      覆議結果明確，且上開認定亦與常情相符。從而，該左後視鏡破裂碎片位於被
      害人之車道之理由，既有其他可能性存在，是徒依該左後視鏡破裂之碎片所在
      位置，不能遽認係被告超越分向限制線行駛及移動車輛之證據，原檢察官認此
      部分欠缺積極事證，亦核與「罪疑惟輕」之法理相符，難認有違經驗法則或論
      理法則。
（六）至聲請人指陳：被告於本件車禍發生當時，正擬在其遵行方向距肇事地點前約
      二十公尺之岔路右轉進入松樹路，而該轉彎處施設有三角形之凸出石塊，為能
      順利右轉，其駕車行經肇事地點時，必係偏左跨越該道中心線行駛云云。經查
      ，聲請人所指凸出石塊，係設於路旁，並未占據道路之動線，有卷附照片一紙
      為證。是聲請人所謂駕車行經肇事地點時，必係偏左跨越該道中心線行駛，僅
      係聲請人之推測，難認係通常之經驗法則，且卷內亦無其他證據足以佐證行經
      事故地點之梅林路右轉松樹路必會偏左跨越道路中心線行駛。聲請人認原檢察
      官此部分未詳加調查及未依經驗法則認定，亦不足採。
（七）綜上說明，本件事發時之各項證據，既已經臺灣宜蘭地方法院檢察署檢察官及
      臺灣高等法院檢察署檢察官先後調查審究，更就不利被告之事證詳為調查與斟
      酌，其不起訴處分書所載理由經核皆無悖離經驗法則、證據法則或論理法則，
      是聲請人本件聲請交付審判為無理由，應予駁回。
五、依刑事訴訟法第二百五十八條之三第二項前段，裁定如主文。
中      華      民      國    九十二    年      十      月      八      日
                                        臺灣宜蘭地方法院刑事第一庭
                審判長法  官  林  明  山
                                                  法  官  林  惠  玲
                                                  法  官  謝  佩  玲
右正本證明與原本無異。
如不服本裁定，應於裁定送達後五日內向本院提出抗告狀。( 應附繕本 )
                                                  書記官  林  慶  生
中      華      民      國    九十二    年      十      月      九      日


司法院資訊處製作；財團法人民間司法改革基金會備份。
